臺灣臺北地方法院交通件事裁定　　　　　　　　　九十一年度交聲字第七三四號
　　異議人即
　　受處分人　甲○○
右列受處分人因違反道路交通管理處罰條例案件，對於台北市交通事件裁決所中華民
國九十一年五月二十日所為之處分（原處分案號：北市裁三字第駕裁二二－ＡＢＸ五
三七二三一號、二二－ＡＢＸ五三七三二號），聲明異議，本院裁定如左：
    主      文
原處分撤銷。
甲○○不罰。
    理      由
一、按法院受理交通事件，準用刑事訴訟法之規定，道路交通管理處罰條例第八十九
    條前段定有明文，是最高法院七十六年台上字第四九八六號判例「認定犯罪事實
    所憑之證據，雖不以直接證據為限，間接證據亦包括在內，然而無論直接證據或
    間接證據，其為訴訟上之證明，須於通常一般之人均不致有所懷疑，而得確信其
    為真實之程度者，始得據為有罪之認定，倘其證明尚未達到此一程度，而有合理
    之懷疑存在而無從使事實審法院得有罪之確信時，即應由法院為諭知被告無罪之
    判決。」所揭示刑事訴訟法上法院認定事實之最重要原則之一－即認定被告有罪
    ，就該有罪事實不能有任何之合理懷疑存在（beyond the reasonable doubt）
    之原則於法院審理行為人違反道路交通管理處罰條例案件時，當有其適用，易言
    之，法院於審理行為人違反道路交通管理處罰條例案件，當踐行完畢調查證據之
    程序後，為事實之認定時，如就原處分機關所認定之行為人違規之事實仍有合理
    之訴訟上懷疑，而無法百分之百確信行為人確有該當於道路交通管理處罰條例各
    該處罰條文之構成要件事實時，此際即應依訴訟上之待證事實「倘有懷疑，則從
    被告之利益作解釋」（in dubi opro reo）之證據法則，作對受處分人有利之認
    定。
二、本件原處分機關認受處分人即異議人甲○○所有之ＡＦＭ—九九０號重型機車於
    九十一年三月二十六日十八時五十五分在台北市○○路○段與安和路口，由東南
    向西南方向逆向行駛，為台北市政府警察局大安分局安和派出所（以下稱大安分
    局）之值勤員警陳炳吾鳴笛制止接受稽查取締，惟該車不遵守警察停車命令加速
    逃逸，乃經警察逕行舉發違反道路交通管理處罰條例第四十五條第一款「汽車駕
    駛人，爭道行駛，不按遵行之方向行駛。」及第六十條第一項「汽車駕駛人，駕
    駛汽車有違反本條例之行為，經交通勤務警察或依法令執行交通稽查任務人員制
    止時，不聽制止或拒絕停車接受稽查而逃逸」規定之行為掣單舉發，而因受處分
    人未依限到案，原處分機關乃於九十一年五月二十日依前揭道路交通管理處罰條
    例第四十五條第一款、六十條第一項、第六十三條第一項第一款、違反道路交通
    管理事件統一裁罰標準及處理細則第四十四條第一項之規定逕行裁處異議人罰鍰
    新台幣（以下同）九百元、三千元，共計三千九百元，並予各記違規點數一點及
    二點。
三、訊據受處分人堅決否認有任何違反道路交通管理處罰條例前揭規定之行為，辯稱
    ：伊於九十一年三月十一日出境，於九十一年五月十八日才入境回國，被舉發日
    伊並不在國內，且伊ＡＦＭ—九九０號重型機車皆停放於家中並未駛出，且並未
    失竊，而伊之機車於伊出國期間，機車電瓶沒電亦無法駛出，且舉發單並未詳細
    指出伊車輛顏色，且當時為夜間，警察抄錯車牌號碼亦有可能等語。經查：受處
    分人辯稱大安分局員警陳炳吾對其舉發當日，其係駕駛車號ＡＦＭ—九九０號重
    型機車乙節，業據其提出中華民國護照及入出境紀錄，記載其於九十一年三月十
    一日出境，於九十一年五月十八日才入境回國，此有中華民國護照及入出境紀錄
    影本附本院卷可稽，由上開護照及入出境紀錄之記載，受處分人辯稱其在員警舉
    發當日並未駕駛任何之重型機車應可堪採信；而舉發員警陳炳吾於本院九十一年
    九月十八日調查時雖證稱：因為該車有停下來，所以我有看到車牌，當時路燈是
    新設的所以非常清楚，車牌號碼是ＡＦＭ—九九０號，當時距離四公尺，而當時
    只注意到車牌並沒有注意到顏色及廠牌等語（見本院九十一年九月十八日訊問筆
    錄），然證人葉嘉雯即受處分人之妻子於本院調查時證稱：機車之鑰匙有兩把，
    一把伊先生去大陸時攜帶，而一把在伊身上保管，而舉發當日鑰匙在伊身上，伊
    和同事聚餐，當時機車在家裡沒有人騎，而當時機車電瓶沒有電，有時沒有電，
    當時並沒有人向伊借車等語，而證人林美齡即葉嘉雯之同事亦於本院調查時證稱
    ：舉發當日伊與葉嘉雯一起聚餐，當時是伊騎機車載葉嘉雯，下班時有看到葉小
    姐拿一串鑰匙等語（分別見本院九十一年九月二十三日筆錄），顯見受處分人之
    所有之重型機車是否即是舉發員警陳炳吾於當時所見聞之重型機車，顯有疑義，
    且現今社會仿冒車牌猖獗，ＡＢ車橫行，而舉發員警陳炳吾僅看到舉發當時之機
    車車牌號碼是ＡＦＭ—九九０號，並無注意到該機車顏色及廠牌，顯然對於該部
    機車即為受處分人所有之車牌號碼是ＡＦＭ—九九０號重型機車，顯有疑義，依
    前揭訴訟上之待證事實「倘有懷疑，則從被告之利益作解釋」（in dubi opro
    reo）之證據法則，自應作對受處分人有利之認定，認其所為上開辯解為屬可採
    。
四、綜上所述，原處分機關所認定受處分人有前開違反道路交通管理處罰條例之違規
    事實，並無積極證據足以證明受處分人所有車牌號碼之ＡＦＭ—九九０號重型機
    車即為舉發員警於舉發當日所攔檢之機車，自應作對受處分人有利之認定，原處
    分機關不察，遽對受處分人為前開裁決，即難認為允當，應認受處分人之異議為
    有理由，自應由本院將原處分撤銷，改諭知受處分人不罰，以資適法。
據上論斷，應依道路交通案件處理辦法第二十條前段，裁定如主文。
中      華      民      國    九十一  年      九      月     三十       日
                                      臺灣臺北地方法院交通法庭
                                          法  官  陳  德  民
右正本證明與原本無異。
如不服本裁定，應於裁定送達後五日內向本院提出抗告狀。
                                          書記官  葉  志  昭
中      華      民      國    九十一  年      九      月     三十       日
